臺灣高等法院臺南分院民事判決　九十一年度訴易字第四二號
　　　原　　　告　丙○○
　　　　　　　　　乙○○
　　　被　　　告　甲○○
右當事人間因侵權行為附帶請求損害賠償事件，經本院刑事庭裁定（九十一年度附民
字第一０三號）移送前來，本院（言詞辯論終結期日：九十一年七月九日）判決如左
：
      主      文
被告應給付原告新台幣貳萬肆仟佰伍拾元，及自民國九十一年四月四日起至清償日
止，按年息百分之五計算之利息。
原告其餘之訴駁回。
訴訟費用由被告負擔五分之一，餘由原告負擔。
      事      實
甲、原告方面：
  一、聲明：求為判決：（一）被告應給付原告新台幣（下同）十萬四千三百五十元
    及自〔刑事附帶民事訴訟起訴狀〕繕本送達翌日起至清償日止，按年息百分之
      五計算之利息。（二）訴訟費用由被告負擔。
  二、陳述：
  （一）被告甲○○於民國（下同）九十年三月十五日下午三時許，與其妻夥同三名
        姓名不詳之男子，一同至台南市○○路火葬場旁，欲整理其父之墳墓，因竹
        子砍伐問題與原告發生口角，被告遂與該三名男子基於共同傷害之犯意聯絡
        ，聯手毆打原告，致原告受有頭部外傷合併腦震盪、上顎部挫傷合併上唇內
        側裂傷等傷害，被告所涉刑事部分之犯行，業經台灣台南地方法院（下稱台
        南地院）刑事庭以共同傷害人之身體，判處有期徒刑三月，緩刑三年；被告
        上訴鈞院刑事庭，亦經駁回上訴確定在案。
  （二）按「因犯罪而受損害之人，於刑事訴訟程序得附帶提起民事訴訟，對被告及
        依民法負賠償責任之人，請求回復其損害。前項請求之範圍，依民法之規定
        。」為刑事訴訟法第四百八十七條所明定；又民法第一百八十四條第一項規
        定：「因故意或過失，不法侵害他人之權利者，負損害賠償責任。」，「又
        不法侵害他人之身體或健康者，對於被害人因此喪失或減少勞動能力或增加
        生活上之需要時，應負損害賠償責任。」，「不法侵害他人之身體、健康、
        名譽、自由、信用、隱私、貞操，或不法侵害其他人格法益而情節重大者，
        被害人雖非財產上之損害，亦得請求賠償相當之金額。」，「損害賠償，除
        法律另有規定或契約另有訂定外，應以填補債權人所受損害及所失利益為限
        。」，民法第一百九十三條、第一百九十五條及第二百一十六條第一項亦定
        有明文；據此，被告依法應賠償原告(一)醫療費用(二)精神上損害，金額如后：
      (一)醫療費用：四千三百五十元。
      　原告當日遭被告及三名姓名不詳之男子圍毆後，前往國軍台南醫院急診，並
      　住院治療六天，醫療費用共四千三百五十元。原告確受有頭部外傷合併腦震
        盪之傷害，並因此住院六日，有國軍台南醫院九十年九月五日出具之診斷證
        明書足資證明，被告僅執急診病歷空言抗辯原告未住院六日，僅九十年三月
        十五日有診治及護理行為，並無受有腦震盪之傷云云，即有違誤。
      (二)精神損害賠償（即慰撫金）：十萬元。
        被告係夥同另三名姓名不詳之男子基於共同傷害之犯意聯絡，聯手毆打原告
        ，原告為年近七十之老人，並無抵抗之能力，遭四名男子共同聯手毆打，心
        中感受之恐懼甚於一般之傷害行為。觀原告所受之傷害為：1.頭部外傷合併
        腦震盪；2.上顎部挫傷合併上唇內側裂傷，傷勢集中於頭部，甚且受有腦震
        盪之傷害，足見被告等加害人手段殘暴，被告亦知原告並無抵抗能力，仍以
        此手段傷害原告，其加害之方法及心態殘忍；原告自受傷後，至目前為止，
        仍有昏眩之狀況，無法像以往一樣工作，身心俱受煎熬，被告犯後堅不供述
        其他三名共犯係何人，原告終日處於極大的精神恐懼之中，深恐再遭尋仇，
        身心倍受煎熬；且被告於一、二審訴訟程序中，矢口否認犯行，從未表達悔
        意，原告遭受莫大精神痛苦，爰請求十萬元慰撫金，以求彌補於萬一。
  （三）原告並非為搶地盤與被告發生爭執，被告所言不實，原告亦無任何過失行為
        為被告毆打原告之共同原因，對於損害之發生或擴大，並無與有過失之情形
        ，無民法第二百十七條之適用。
  三、證據：提出診斷證明書及醫療費用收據（均影本）各二件、急診就診證明單影
      本及戶籍謄本各一件為證。
乙、被告方面：
  一、聲明：求為判決：（一）原告之訴駁回。（二）訴訟費用由原告負擔。
  二、陳述：
  （一）原告主張被告共同對其傷害身體，無非係以被告所涉傷害犯行，業經法院判
        決有罪在案，惟查「刑事判決所為事實之認定，於獨立之民事訴訟之裁判本
        不受其拘束」（最高法院二九年上字第一六四０號、四十八年台上字第七一
        三、四十九年台上字第九二九號判例、五十年度台上字第八七二號、八十八
        年度台上字第三七四號判決參照）。本件被告並未傷害原告之身體，刑事判
        決認定事實顯有違誤，理由如下：
      (一)按「告訴人之告訴，本以使被告受刑事追訴為目的，故其陳述是否與事實相
        符，自應調查其他證據，以資審認，苟其所為攻擊之詞，尚有瑕疵，則在此
        瑕疵未予究明以前，即不能遽採為斷罪之基礎」，最高法院迭經著有判例可
        參。本件原告之指述前後矛盾，顯非事實，此觀原告於警訊之第一次與第二
        次筆錄內容並不相同，九十年三月十五日第一次警訊時稱：「他們四人用拳
        頭打我的頭，還有拿球棒，在這被打的期間，我的手機被他們四人之中不知
        那一位拿走，只剩皮套，手機到現在都找不到，醫生說我有腦震盪，其他身
        體為皮肉傷」、隔日第二次警訊時則謂：「當時對方要打我時，還對我說要
        給我死，然後就開始打我，並且還動手搶走我的手機，所以我要對他們四人
        提出告訴，他們還對我說，他們有槍，不怕我叫救兵來」，連製作筆錄之警
        員亦不免疑惑，而質疑伊：「為什麼你和第一次筆錄陳述略有不同？」。嗣
        後於一審程序中，原告先則謂「‧‧‧那位年青人有拿球棒要打我且罵我，
        但沒有打到，被告就出拳打我了，其餘年青人就跟著出拳了，他們都以手打
        我的頭部，他們一共有四個人打我」（刑案一審卷第十五頁），後則謂「‧
        ‧‧被告是打我胸部，那年青人是打我頭‧‧‧許賴麗櫻的先生當時在工作
        ，沒有在現場」（刑案第一審九十一‧一‧八筆錄），參以原告之傷勢係頭
        部外傷（內側顳部挫傷），合併腦震盪，上顎部挫傷合併上唇內側裂傷，並
        無胸部之傷，且被告等人當日既係前往掃墓，何需攜帶球棒？而證人許賴麗
        櫻既在場親眼看到案發情形，若可信為真實，亦未耳聞被告等人揚言有槍云
        云，是原告無非意圖擴大案情製造被告行跡惡劣假象，足見原告之指訴，前
        後互相歧異，且有違常情，不足採信。
      (二)證人許賴麗櫻固於警訊、偵查及原審證述曾親眼目睹被告夥同其他三名男子
        毆打原告云云，惟查許賴麗櫻之夫許水文於本件案發時係受僱於原告在其承
        租之土地上除草，基於情誼，渠必然偏袒原告，徵諸其於刑案第一審中證稱
        「被告他們打完並沒有離開，告訴人是自己爬起來的，我扶告訴人進去工寮
        休息‧‧‧」（刑案第一審卷第十九頁），與其夫許水文在鈞院刑事庭行調
        查程序時證稱：「其當日係受告訴人之僱用在場除草，係許賴麗櫻告訴我，
        我才上前去將告訴人扶起」，顯有迥異，是姑不論證人許水文夫婦當日有無
        在場，其證述情節，既互有差異，即不足憑信。
      (三)又卷附原告之診斷證明書，固記載原告合併腦震盪，且於國軍台南醫院主治
        醫師劉國揚簽發診斷證明書（九十年三月十七日）尚記載「目前仍住院治療
        」，應指原告自九十年三月十五日急診後即住院至少已有三日，惟該院經台
        南地院刑事庭予以函查，據其檢送原告之病歷表所載，僅九十年三月十五日
        有予診治及護理行為，且其腦震盪係基於原告之主訴「被友人以拳頭手擊雙
        側太陽穴，返家後嘔吐一次，現感頭暈頭痛」所為判斷之結果，而非醫師親
        身予以診察之發現，故該院亦僅予以注射點滴（林格兒氏液及ＲＯＣＫ液）
        ，是原告充其量亦僅疑有腦震盪現象而已，而非確有腦震盪，故該診斷書記
        載原告合併腦震盪乙節，即屬有誤，不足為憑。
      (四)查本件被告自始即否認其有毆打原告之犯行，並辯稱係因其先父墳墓被河岸
        邊之竹子折斷後插入其墓地，其當日因而偕同其妻及在火葬場旁臨時僱用之
        三名工人前往清理，原告見狀後藉詞其竹子為伊所種植而予以阻撓，被告乃
        好言相勸，詎雙方因生口角，原告遂持砍竹子之柴刀上前（當日原告確有帶
        柴刀在身，參見刑案一審卷第十頁），作勢欲砍被告，不料因該地凹凸不平
        ，告訴人因而重心不穩，自行跌倒，參以被告祖墳既在該處，崇信風水之說
        乃屬人情之常，而原告之工寮既在附近，且其在該處養雞，被告惟恐其蓄意
        破壞其祖墳風水，而未敢得罪原告已猶恐不及，豈有再與原告敵對之理？又
        被告當日苟真夥同其餘三人工人共同毆打原告，則衡諸常情，被告必匆匆離
        開現場，豈有再若無其事，繼續整理墓地至傍晚再離去？再者，河岸旁之竹
        子是一般野生之刺竹，此均有現場照片附於刑事卷內可證，其既無經濟價值
        ，且依其樹齡觀之，顯非原告所種植，且被告當日亦僅將其枯萎折斷而倒插
        入祖墳之枯枝剪除，並非將整欉竹子砍除（被告亦無此能力），但原告則蓄
        意阻撓，揆其目的，應係藉機圖求被告將祖墳委託其看管，以坐收管理費未
        果，始憤而惱羞成怒誇大其詞，對被告提出告訴。是以本件應無積極證據，
        足以證明被告對原告有何傷害犯行。
  （二）原告主張其住院治療六天，但依國軍台南醫院檢復台南地院刑事庭之急診病
        歷顯示，原告係九十年三月十五日十九時三十分就診，同日二十時五分離開
        急診，此後病歷即無記載。又證人鄭錫雄於台南地院審理刑事部分時即證稱
        「我是國曆三月十八日上午九時去破土時看到丙○○‧‧‧」（刑案一審卷
        第七九頁），查證人鄭錫雄既在三月十八日上午即看到原告在被告祖墳及其
        工寮，足見原告應無住院六日之情事。又如前所述，原告充其量亦僅疑有腦
        震盪現象，並非確有腦震盪，另其上顎部挫傷合併上唇內側裂傷亦均屬皮肉
        外傷，顯無影響其勞動能力，故其主張據醫生估計約一年餘無法從事體力勞
        動，並未據其提出醫師之鑑定報告，自屬無據。是以原告所請求之金額均屬
  　    無據。
  （三）按「損害之發生或擴大，被害人與有過失者，法院得滅輕賠償金額或免除之
        」，民法第二百十七條第一項定有明文，本件縱令認定被告應負連帶賠償責
        任，惟其受不詳姓名男子三人毆打，顯係其長久以來即霸占公墓，以強行管
        理他人墳墓之名行坐收管理費之實，於被告當日僱請亦在公墓伺機等候他人
        隨時招請為人整理墓地賺取工錢之臨時工人，為搶地盤始生爭執，顯見原告
        亦出於不良之動機，才被該三名工人毆打，則其對於損害發生之原因既與有
        過失，法院自應減輕或免除被告之賠償責任。
  三、證據：提出國軍台南醫院書函（含急診病歷）、台南地院刑案訊問筆錄（均影
      本）各一件為證。
丙、本院依職權調閱台灣台南地方法院檢察署九十年度偵字第七四五二號〔含九十年
    度偵字第五四四八號、台南地院九十年度易字第一八一０號、本院九十一年度上
    易字第二九六號、台南市警察局第六分局南市警六刑偵字第三二二號〕傷害等刑
    案偵審全卷。
      理      由
一、本件原告於刑事訴訟程序附帶提起民事訴訟之初，係請求被告應給付十六萬四千
    三百五十元及其法定遲延利息〔參見本院九十一年度附民字第一０三號卷（下稱
    本院附民卷）第二頁〕，嗣經本院刑事庭移送民事庭後，請求之金額減為十萬四
    千三百五十元（參見本院卷第七四頁、九十一年七月九日辯論意旨狀），核其嗣
    後請求之金額係屬民事訴訟法第二百五十五條第一項第三款所定減縮應受判決事
    項聲明之情形，合於民事訴訟法第四百四十六條第一項但書之規定，合先敘明。
二、本件原告起訴主張：被告於九十年三月十五日下午三時許，與其妻夥同三名姓名
    不詳之男子，一同至台南市○○路火葬場旁，欲整理其父之墳墓，因竹子砍伐問
    題與原告發生口角，遂與該三名男子基於共同傷害之犯意聯絡，聯手毆打原告，
    致原告受有頭部外傷合併腦震盪、上顎部挫傷合併上唇內側裂傷等傷害，原告因
    而住入國軍台南醫院急診，並住院治療六天，而支出醫療費用共四千三百五十元
    ；被告加害原告之方法及心態殘忍，原告自受傷後，至目前為止，仍有昏眩之狀
    況，身心倍受煎熬；而被告犯後矢口否認犯行，從未表達悔意，又堅不供述其他
    三名共犯係何人，原告終日處於極大之精神恐懼中，深恐再遭尋仇，感受莫大精
    神痛苦，被告應賠償原告精神慰撫金十萬元；為此，依侵權行為之法律關係，求
    為命被告應給付原告十萬四千三百五十元〔(一)醫療費用：四千三百五十元；(二)精
    神慰撫金：十萬元〕及自〔刑事附帶民事訴訟起訴狀〕繕本送達翌日起至清償日
    止，按年息百分之五計算之利息之判決等語。
三、被告則以：伊先父墳墓被河岸邊之竹子折斷後插入其墓地，乃於當日偕同妻及在
    火葬場旁臨時僱用之三名工人前往清理，原告見狀後藉詞竹子為伊所種植而予以
    阻撓，被告乃好言相勸，詎雙方因生口角，原告遂持砍竹子之柴刀上前作勢欲砍
    被告，不料因該地凹凸不平，原告因而重心不穩，自行跌倒，伊並未毆打原告，
    刑事判決認定之事實顯有違誤，於獨立之民事訴訟自不受其拘束；且原告應無住
    院六日之情事，而其傷情，充其量亦僅疑有腦震盪現象，並非確有腦震盪，何況
    ，其上顎部挫傷合併上唇內側裂傷亦均屬皮肉外傷，足見其所請求之金額均屬無
    據。又原告之所以受不詳姓名男子三人毆打，係其長久以來即霸占公墓，以強行
    管理他人墳墓之名行坐收管理費之實，於被告當日僱請亦在公墓伺機等候他人隨
    時招請為人整理墓地賺取工錢之臨時工人，為搶地盤始生爭執，顯見原告亦出於
    不良之動機，才被該三名工人毆打，則其對於損害發生之原因既與有過失，法院
    自應減輕或免除被告之賠償責任等語，資為抗辯。
四、原告主張被告於九十年三月十五日下午三時許，在台南市○○路火葬場旁，因整
    理其父墳墓之砍伐竹子問題與原告發生口角，遂與不詳姓名之三名男子聯手毆打
    伊，致伊受有頭部外傷合併腦震盪、上顎部挫傷合併上唇內側裂傷之事實，已據
    提出診斷證明書及急診就診證明單（均影本）為證（參見本院前開附民卷第七、
    八、一一頁），雖為被告所否認，並以前揭各情詞置辯，但查：
（一）原告於前揭時地被毆打住入國軍台南醫院後經警兩度於病房內訊問時均明確指
      訴遭毆傷之事實，並有國軍台南醫院附設民眾診療服務處開立之診斷證明書載
      明其傷勢為：「1.頭部外傷（兩側顳部挫傷）合併腦震盪。2.上顎部挫傷合併
      上唇內側裂傷。」，則原告在刑事案件之指訴遭毆傷以外之細節雖有前後不一
      之情形，惟原告於前開刑事案件警訊中已補充陳稱：「（問：為什麼你和第一
      次筆錄陳述略有不同？）因為昨天腦震盪，頭很痛，沒有陳述清楚，所以今天
      要向警方陳述明白。」等語（參見前開刑事案件警訊卷第三頁反面），則就原
      告所受傷勢確係在腦部之情以觀，自無可能期待一般人在類此情狀下能一次為
      完整而正確無誤之陳述，則原告前開所陳，尚無悖乎常情，自無不可採信之理
      由。又參以現場目擊證人【許賴麗櫻】於前開刑事案件警訊中證稱：「（問：
      於90年３月日下午時分在台南市火葬場左側小路前方發生丙○○被毆打
      案妳是否在場？）我有在場。」、「（問：妳是否認識丙○○？是何關係？為
      何在場？）我認識丙○○。與他是朋友（，）當天他請我前往該處幫忙除草工
      作（，）所以我在場。」、「（問：當天是因何事丙○○被毆打？）當時我正
      在毆打現場旁邊工作，聽到對方與丙○○因旁邊墓地竹子的問題發生爭論，就
      看到對方四男一女中四名男子共同毆打丙○○。」、「（問：對方如何毆打丙
      ○○？）四人當中有一人拿球棒，另一人拿鋸子，持球棒及鋸子的兩人在旁做
      勢，另外二名男子徒手打丙○○好幾拳。」等語（參見前開刑事案件警訊卷第
      四頁正、反面）；並於前開刑事案件第一審審理中證稱：「（問：當天為何去
      現場？）我因為身體不好，所以我就跟著我先生來到現場，當天我是聽到有人
      在吵架，我才去現場看，當天為竹子事情在吵架，是被告那邊一個年輕人先出
      手的，後來又全部打告訴人。」、「（問：當天發生何事？）當天是為了竹子
      要不要留下來而起爭執，當時在現場有四位男子，尚有一位女生，有拿球棒打
      他（指原告），也有徒手打他，是在墓邊打他，四個男生都有動手，我有看到
      被告頭部受傷，發生爭執之地點是在墓地旁邊，墓地與竹林相差約三公尺，我
      當時有看到告訴人（指原告－下同）被打，告訴人手上沒有拿東西。」等語（
      參見前開刑事案件第一審卷第十九、一一０頁）；而證人【許賴麗櫻】之夫即
      另一現場目擊證人【許水文】於前開刑事案件第二審準備程序中亦到庭結證稱
      ：「（問：九十年三月十五日那天你有去火葬場工作？）有，我去幫丙○○除
      草。」、「（問：當時你有見他們雙方爭吵？）有。」、「（問：當時情形如
      何？）起先被告來掃墓，告訴人說如果有妨礙才砍不然不要砍竹子，被告他們
      吵說要砍掉，被告他們年輕人吵得很兇，第二次他們吵起來，我太太有見到他
      們雙方打架叫我過去勸架，是我過去拉開他們的。」、「（問：當時他們如何
      打架？）當時我去那裡只是拉開他們，當時有三個年輕人及被告、還有一位太
      太，是被告及三個年輕人過來與告訴人打架，我過來拉開他們，被告他們還說
      要打。」等語（參見前開刑事案件第二審卷第三二—三三頁），而衡以證人【
      許賴麗櫻】、【許水文】於案發當時雖係原告所僱用除草之友人，然渠等與被
      告間宿無怨隙，當無僅為區區除草僱用之工資及朋友情誼，而均願甘冒偽證罪
      責，杜撰事實惡意設詞誣陷被告之理，雖渠等之證詞或與原告之陳述有稍許出
      入，然此乃因時間過久，人之記憶模糊，或因原告誇大其詞所致，惟渠等就兩
      造所爭執過程、傷害地點、毆打之部位均與原告所述及所受傷害部位等情均大
      致相符，已足堪認定原告於案發當時確有遭被告及其他三名不詳姓名年籍之年
      輕人毆打之事實，且原告確實因被告等四人之毆打致受有頭部外傷合併腦震盪
      、上顎部挫傷合併上唇內側裂傷等傷害，有國軍台南醫院附設民眾診療服務處
      開具九十年三月十五日急診入院之診斷證明書及急診病歷附卷可稽（參見前開
      刑事案件第一審卷第五二、八二頁），足認原告主張為被告等四人等所共同傷
      害乙節並非虛情，此為前開刑事案件之台南地院及本院刑事庭所同認，因而以
      被告共同傷害人之身體，處有期徒刑三月（得易科罰金），緩刑三年確定，有
      本院依職權調取之前開刑案全卷可稽，則被告以原告及證人【許賴麗櫻】、【
      許水文】在前開刑事案件關於傷害以外細節之指述前後不一或互不一致而否認
      傷害原告，並空言原告圖收管理墳墓費用未果，始憤而提出刑事告訴云云，委
      無可採；又被告既夥同不詳姓名之三人共同毆打原告，足見原告當時處於被壓
      制之弱勢情境，衡情被告於共同毆打原告後未必即生畏怖之心而離開現場，是
      其抗辯當日苟真夥同其餘三名工人共同毆打原告，衡情必匆匆離開現場，豈有
      再若無其事，繼續整理墓地至傍晚再離去等語，並非常理上推論所必然，亦不
      足以推認被告未共同毆打原告；自堪信原告之主張為真實。
（二）按因故意或過失不法侵害他人權利者，負損害賠償責任；又不法侵害他人之身
      體、健康、名譽、自由、信用、隱私、貞操，或不法侵害其他人格法益而情節
      重大者，被害人雖非財產上之損害，亦得請求賠償相當之金額；民法第一百八
      十四條第一項前段及第一百九十五條第一項前段分別定有明文。查被告既於前
      揭時地毆打原告成前開傷害，則原告主張其身心受有痛苦，而依侵權行為之法
      律關係，請求被告負損害賠償責任，自屬有據。茲就原告請求之項目及金額，
      分述如下：
    (一)醫療費用部分：
      原告主張因受被告毆打致受前揭傷害，而支出醫療費用四、三五０元，已據提
      出醫療費用收據（影本）二紙為證，復為被告所不爭執（參見本院卷第九０頁
      ），而依原告提出國軍台南醫院附設民眾診療服務處九十年三月十七日開立之
      診斷證明書（影本‧參見本院前開附民卷第七頁）已載明其傷情為：「1.頭部
      外傷（兩側顳部挫傷）合併腦震盪。2.上顎部挫傷合併上唇內側裂傷。」，另
      原告提出同醫院九十年九月五日開立之診斷證明書（影本‧參見本院前開附民
      卷第一一頁）亦載明：「90年３月日入院接受保守治療，90年３月日狀況
      穩定出院。」，足認原告確有因前揭傷害而住院治療之事實，再參酌國軍台南
      醫院九十一年五月二十八日（九一）濟商字第０六七一號函載：「‧‧‧病患
      自九十年三月十五日至九十年三月二十日於本院住院，出院時一般狀況已有進
      步，至於偶發頭暈不適現象，經主治醫師解釋並建議出院後至神經外科專科醫
      師診療‧‧‧」等語（參見本院卷第三０頁），亦可認原告確有因前揭傷害而
      住院治療之事實，是以被告所舉證人鄭錫雄於前開刑事案件審理中雖證稱曾於
      九十年三月十八日上午九時看到原告在被告祖墳現場，或因原告在住院期間於
      當日請假外出，要難以此否定原告於上開期間住院治療之事實。又依原告提出
      之上開醫療費用收據所載各項支出，並無逾必要之醫療行為，則原告請求被告
      應賠償其支出之醫療費用四、三五０元，洵屬正當。
    (二)精神慰撫金部分：
      查原告係二十三年七月二十八日生，於遭被告毆傷時已年滿六十六歲，有其提
      出之戶籍謄本可佐（參見本院卷第二四頁），理可在家含飴弄孫安享天年，惟
      因被告前揭傷害之行為，因而住院治療，雖然傷情非重，惟因此造成原告身心
      之痛苦，自屬實情。查原告教育程度係國小畢業，為其陳報在卷（參見本院卷
      第七五頁），名下有四筆土地及一棟房屋，八十八年度有利息所得四五、五七
      三元，八十九年度亦有利息所得四一、０三四元，有財政部台灣省南區國稅局
      台南市分局九十一年五月二十七日南區國稅南市徵字第０九一００一四九六五
      號函送之原告歸戶財產查詢清單及八十八、八十九年度綜合所得稅各類所得資
      料清單（均影本）可稽（參見本院卷第二六－二九頁）；而被告之教育程度則
      為國中畢業，目前為工人，亦經其陳明在卷（參見本院卷第七０頁），名下有
      五筆土地及三棟房屋，並有一筆投資，八十八年度全年薪資所得額為十八萬元
      ，八十九年度之薪資所得額為一四四、０００元，另有利息及租賃所得，復有
      財政部高雄市國稅局新興稽徵所九十一年六月五日財高國稅新密字第０九一０
      ００七八二０號函送之被告歸戶財產查詢清單、八十八、八十九年度綜合所得
      稅結算申報書及核定通知書（均影本）可查（參見本院卷第三八－四四頁），
      資力顯較豐厚；經斟酌兩造前揭教育程度、身分、地位、經濟能力、被告所受
      之刑罰制裁、犯罪後之情況及原告身心因此遭受痛苦之程度等一切情狀，應認
      原告請求被告賠償其精神慰撫金於二萬元之範圍內為適當，應予准許；至超過
      上開金額部分之請求，尚嫌過高，難謂正當。
（三）按損害之發生或擴大，被害人與有過失者，法院得減輕賠償金額或免除之，固
      為民法第二百十七條第一項所明定。惟所謂「與有過失」，指被害人之行為與
      加害人之行為，為損害之共同原因而言；查本件原告係於前揭時地為被告與不
      詳姓名之三人共同所毆傷，依當時之情形，原告並無造成其受傷之共同原因，
      顯無過失相抵規定之適用，則被告以原告係因長霸占公墓，以強行管理他人墳
      墓之名行坐收管理費之實，於被告當日僱請亦在公墓伺機等候他人隨時招請為
      人整理墓地賺取工錢之臨時工人，為搶地盤始生爭執，顯見原告亦出於不良之
      動機，才被該三名工人毆打云云，既未能舉證以實其說，是其主張過失相抵，
      請求減輕或免除被告之賠償責任，自屬無據。
（四）又給付有確定期限者，債務人自期限屆滿時起，負遲延責任。給付無確定期限
      者，債務人於債權人得請求給付時，經其催告而未為給付，自受催告時起，負
      遲延責任。其經債權人起訴而送達訴狀，或依督促程序送達支付命令，或為其
      他相類之行為者，與催告有同一之效力；民法第二百二十九條第一、二項分別
      定有明文。又遲延之債務，以支付金錢為標的者，債權人得請求依法定利率計
      算之遲延利息。但約定利率較高者，仍從其約定利率；而應付利息之債務，其
      利率未經約定，亦無法律可據者，週年利率為百分之五；亦為同法第二百三十
      三條第一項及第二百零三條所明定。查本件原告請求被告應給付之前開金額，
      並未定有給付之期限，則原告請求自〔刑事附帶民事訴訟起訴狀〕繕本送達之
      翌日起，按年息（即週年利率）百分之五計算之利息，並未逾其所得請求之範
      圍，自無不合；查原告〔刑事附帶民事訴訟起訴狀〕繕本係於九十一年四月三
      日送達被告收受（參見本院前開附民卷第一三頁），則原告請求被告應自九十
      一年四月四日起，按年息（即週年利率）百分之五計算遲延利息，核與上開規
      定並無違背，自無不合。
五、綜上所述，原告主張為被告前揭傷害，因而支出醫療費用，並身心受有痛苦等情
    ，洵可採信；被告空言否認對原告有前揭傷害之侵權行為，並無可取；從而，原
    告基於侵權行為之法律關係，請求被告賠償其(一)醫療費用四千三百五十元及(二)精
    神慰撫金二萬元，及自九十一年四月四日起至清償日止，按年息（即週年利率）
    百分之五計算之利息，洵屬正當，應予准許；至原告請求之金額，逾上開應准許
    部分，即非正當，要難准許，應予駁回。
六、又民事訴訟法第四百六十六第一項所定得上訴第三審之利益數額，業經司法院於
    九十一年一月二十九日以（九一）院台廳民一字第０三０七四號令提高為一百五
    十萬元，並定於九十一年二月八日起實施。查本件命被告應給付之金額僅為二萬
    四千三百五十元，而駁回原告請求之金額則為八萬元，均未逾一百五十萬元，則
    兩造就本判決自均不得提起第三審上訴，是以本判決經本院宣示後即告確定（民
    事訴訟法第三百九十八條第二項前段參照）；又兩造其餘主張及舉證，均不影響
    本院所為前開論斷，自無再一一審論之必要；均附此敘明。
七、據上論結，本件原告之訴為一部有理由，一部無理由，依民事訴訟法第七十九條
    但書，判決如主文。
中　　　華　　　民　　　國　　九十一　　年　　　七　　　月　　二十三　　日
　　　                  臺灣高等法院臺南分院民事第一庭
~B1審判長法官　王　惠　一
~B2　　　法官　吳　上　康
~B3　　　法官　蘇　清　恭
右為正本係照原本作成。
本判決不得上訴。
中　　　華　　　民　　　國　　九十一　　年　　　七　　　月　　二十三　　日
~B法院書記官　李　淑　華
